臺灣臺中地方法院民事判決　　　　　　　99年度訴字第1954號
原　　　告　阮春成
訴訟代理人　王耀賢律師
被　　　告　財政部國有財產局
法定代理人　張佩智
訴訟代理人　廖蘇隆
複　代理人　林燡銅
　　　　　　阮呂琦
上列當事人間確認通行權等事件，本院於民國100年3月14日言詞
辯論終結，判決如下：
    主    文
原告之訴駁回。
訴訟費用由原告負擔。
    事實及理由
壹、程序部分：
    按原告於判決確定前，得撤回訴之全部或一部。但被告已為
    本案之言詞辯論者，應得其同意。訴之撤回，係以書狀撤回
    者，自撤回書狀送達之日起，十日內未提出異議者，視為同
    意撤回，民事訴訟法第262條第1項、第4項定有明文。查本
    件原告原起訴對象另列被告謝黃秀琴，嗣於民國100年1月4
    日以書狀撤回對被告謝黃秀琴之訴訟，被告謝黃秀琴亦未於
    收受上開民事撤回其被訴部分之書狀繕本後10日內提出異議
    ，有送達證書可佐，依前開規定，視為同意撤回，附此敘明
    。
貳、實體部分：
一、原告方面：
  (一)原告起訴主張略以：原告所有座落台中市霧峰區○○○段
    992地號土地係與周遭公路無適宜聯絡之袋地，原告為通行
    至鄰近之公路即台中市○○區○○路451巷道路，一向藉由
    通行訴外人林傳裕所有之同段987地號土地，及中華民國所
    有被告財政部國有財產局所管理之同段986、963、958、954
    、955、959地號土地，以接前揭道路，始得順利對外聯絡。
    詎料，訴外人謝黃秀琴於93年1月間取得前揭954地號土地之
    所有權後即築起圍牆，致使原告原可通行之寬度驟然銳減，
    車輛輪胎往往需壓至路旁水溝上方始可勉強通行至丁台路45
    1巷道路。頃聞被告財政部國有財產局有意將前揭986、963
    、958、955、959地號土地整理後，欲比照出售予謝黃秀琴
    之前例，予以出租或標售，甚有可能變異原告現通行之狀況
    ，嚴重影響原告之通行。為此，原告自有依民事訴訟法第
    247條第1項規定提起確認訴訟之必要。並聲明：1.確認原告
    就中華民國所有、被告財政部國有財產局所管理之如附圖所
    示坐落台中市霧峰區○○○段986-A001面積0.39平方公尺、
    同段963-A00 1面積6.85平方公尺、同段958-A001面積15.77
    平方公尺、同段955-A001面積49.72平方公尺、同段959-A00
    1面積4.06平方公尺有通行權存在。2.被告應容忍原告於前
    揭地號土地開設道路，以供原告通行。
  (二)對被告答辯之陳述：縱本件為既成巷道而原告無確認利益，
    惟原告因擔心被告處分該既成巷道土地，不願撤回，仍希望
    鈞院判決並於理由中敘明，以明兩造間權利義務關係等語。
二、被告答辯略以：
    原告主張其所有坐落霧峰區○○○段922地號私有土地係屬
    袋地，最近之聯絡道路為座落同段951、950 、940等地號土
    地之丁台路451巷道路，故需藉由通行訴外人林傳裕所有同
    段987土地、被告財政部國有財產局管理之同段986、963、
    958、955、959等地號土地及謝黃秀琴所有之同段954地號私
    有土地，以連接丁台路451巷，始得對外聯絡，其中林傳裕
    已同意原告通行云云，然依被告於99年11月4日會同鈞院現
    場勘查結果，被告管理之986、963、958、955 、959地號土
    地現況已為水泥地巷道，故原告已可藉由訴外人林傳裕之私
    有土地而與公路有適宜之聯絡，應無民法第787條袋地通行
    權規定之適用。復依臺中縣政府99年12月8日府工工字第
    0990389116號函覆鈞院，霧峰區○○○段956、957地號係領
    有該府79-4675號建造執照（重測前為丁台段丁台小段
    483-30地號），依執照案內所附之建築線指示圖，前開地號
    係鄰接現有巷道2.2公尺。綜上，本案訴請確認通行權之土
    地既經臺中縣政府指定為現有巷道，故應無通行權規定之適
    用。並聲明：駁回原告之訴。
三、本件得心證之理由：
  (一)原告起訴主張：原告所有座落台中市霧峰區○○○段992地
    號土地係與周遭公路無適宜聯絡之袋地，原告為通行至鄰近
    之公路即台中市○○區○○路451巷道路，一向藉由通行訴
    外人林傳裕所有之同段987地號土地，及中華民國所有被告
    財政部國有財產局所管理之同段986、963、958、954 、955
    、959地號土地，以接前揭道路，始得順利對外聯絡一節，
    固有被告提出之土地登記簿謄本、地籍圖謄本、現場照片等
    為證，並經本院到場勘驗及台中市（改制前台中縣）大里地
    政事務所繪製之土地複丈成果圖在卷可稽。被告則以：被告
    之土地部分已為既成巷道，原告本有可供通行之道路等語置
    辯。是本件首應審就者，厥為被告管理之986、963、958、
    955 、959地號土地現況已是否為既成巷道。
  (二)經查，本院於99年11月4日會同台中市大里地政事務所人員
    堪測結果：現場丁台三段992地號土地上現蓋有工廠一洞，
    門前有一通道往外通連，應為丁台路451巷，路寬呈現不規
    則狀，該道路兩旁為農地，亦有部分住家，需通過987、986
    、963、958、955、954地號，亦可能通過959地號土地，經
    由丁台路451巷道連接中投公路往外通行，992地號土地係袋
    地，丁台路451巷是以水泥鋪設等情，有本院勘驗筆錄在卷
    可考。而本件經台中市大里地政事務所堪測結果，如土地複
    丈成果圖（下稱附圖，附於本判決後）虛線部分為現行道路
    之通行位置，使用範圍及面積亦如附圖所載，可知該現行通
    行之道路通過被告所管理之986、963、958、955、959地號
    土地應可認定。
  (三)次按臺中縣建築管理自治條例第4條規定：「本自治條例所
    稱現有巷道包括下列情形：一、供公眾通行，具有公用地役
    關係之巷道。二、私設通路經土地所有權人出具供公眾通行
    同意書或捐獻土地為道路使用，經依法完成土地移轉登記手
    續者。三、於73年11月7日本法修正公布前，曾指定建築線
    之現有巷道，經本府認定無礙公共安全、公共衛生、公共交
    通及市容觀瞻者。前項第1款所稱供公眾通行之巷道，經由
    本府就其寬度、使用性質、使用期間、通行情形及公益上需
    要定之。」又查，對於上開附圖所示現行道路之性質，經本
    院依職權函詢台中縣政府（現已改制），經台中縣政府於99
    年12月8日函覆略以：「本案於99年1月11日邀集相關單位現
    場會勘及經調閱系爭位置旁相關執照：霧峰鄉○○○段956
    、957地號係領有本府79-4675號建造執照（重測前為丁台段
    丁台小段483-30地號），依執照案內所附之建築線指示圖，
    前開地號係臨接現有巷道2.2公尺，為該現有巷道之正確位
    置應以地政單位實地測量為準。」等語，已回覆該巷道確為
    既成道路，此有台中縣政府99年12月8日府工工字第0990389
    116號函及台中市政府100年2月9日府授都建字第1000002591
    號函附之台中市霧峰區○○○段956、957地號之79-4675號
    建造執照內之建築線指示圖影本存卷可查。是以，如附圖所
    示之現有道路應屬既成道路一節，已足認定。該現有道路既
    為既成道路，則原告已有可供通行至公路之道路，其再提起
    本訴請求通行被告被告所管理之986、963、958、955、959
    地號土地，顯難有據。
四、綜上所述，原告請求確認原告就中華民國所有、被告財政部
    國有財產局所管理之如附圖之986、963、958、955、959 地
    號土地及被告應容忍原告於前揭地號土地開設道路，以供原
    告通行。為無理由，應予駁回。
五、本件事證已臻明確，兩造其餘攻擊、防禦方法及所提出之各
    項證據資料，核與判決結果不生影響，爰不逐一論述，附此
    敘明。
六、結論：原告之訴為有理由，依民事訴訟法第78條，判決如主
    文。
中    華    民    國   100    年    3     月    28    日
                  民事第四庭    法  官  張清洲
正本係照原本作成。
如對本判決上訴，須於判決送達後20日內向本院提出上訴狀。如
委任律師提起上訴者，應一併繳納上訴審裁判費。
中    華    民    國   100    年    3     月    28    日
                                書記官  顏督訓